臺灣高等法院高雄分院刑事判決　　　　93年度交上訴字第50號
上　訴　人　臺灣高雄地方法院檢察署檢察官
被　　　告　甲○○
上列上訴人因被告公共危險等案件，不服臺灣高雄地方法院91年
度交訴字第267 號中華民國93年8 月24日第一審判決（起訴案號
：臺灣高雄地方法院檢察署91年度偵字第18669 號），提起上訴
，本院判決如下：
    主  文
原判決撤銷。
甲○○因過失傷害人，累犯，處有期徒刑肆月。又駕駛動力交通
工具肇事，致人死傷而逃逸，累犯，處有期徒刑玖月。應執行有
期徒刑壹年。
    事  實
一、甲○○（原名廖培君）前曾於民國87年間，因竊盜罪，經臺
    灣臺北地方法院判處有期徒刑1 年確定，並於90年4 月4 日
    執行完畢。甲○○於91年4 月7 日上午6 時40分許，駕駛其
    所有之車牌號碼3B－1548號自小客車（登記名義人為其兄廖
    哲偉），沿高雄市新興區○○○路快車道由東往西方向行駛
    ，途經該路58號前時（檢察官誤載為52號），本應注意變換
    車道時，應讓直行車先行，並注意安全距離，而依當時情形
    ，依其智識能力並無不能注意之情事，竟疏未注意，於未保
    持安全距離之情形下，驟然由快車道駛入慢車道，適有丙○○騎乘車牌號碼XZG －868 號輕機車附載乙○○，沿七賢二
    路同方向行駛而至，甲○○亦疏未注意讓直行之丙○○先行
    ，而自後撞及前開機車，致丙○○駕駛之前開機車，再向前
    擦撞停放於同路52號前之UD─6566號自小客車，丙○○、乙○○二人旋隨車倒地，丙○○因而受有右肩擦傷（4 ×3公
    分）、右手淤血 (3 ×2 公分)、 右踝淤血（3 ×3 公分）
    、右上臼齒挫斷等傷害，乙○○亦因此受有右膝挫傷（4 ×
    4 公分）、淤青、尾椎部分挫傷、右手背擦傷（0.5 ×0.5
    公分）等傷害。甲○○於肇事後，未下車察看，竟另萌生肇
    事逃逸避責之意，未下車救護，逕行駕駛前開自小客車逃離
    現場。嗣因丙○○及目擊車禍之路人鐘任淇記下車牌號碼，
    報警循線查獲。
二、案經丙○○、蔡宜芬訴由高雄市政府警察局新興分局報告臺
    灣高雄地方法院檢察署檢察官偵查起訴。
    理  由
一、被告甲○○經合法傳喚無正當理由不到庭。被告甲○○於原
    審調查時，固坦承車牌號碼3B－1548號自小客車確係由其所
    使用，惟堅詞否認有何過失傷害及肇事逃逸犯行，辯稱：伊
    當日與朋友到高雄玩，並於凌晨3 點時將車輛借予姓名年籍
    不詳，綽號「太保」之男子，「太保」還車時，曾說駕車與
    人發生車禍，惟亦表示已和解，並交給伊3,000 元作為修車
    費用，伊相信太保，即未再以追究，嗣回台北，始有警察通
    知伊肇事逃逸，才知情，然當晚並不是伊開車出去，也沒有
    開車撞到人逃逸等語。經查：
  (一)車牌號碼3B－1548號自小客車，於91年4 月7 日6 時40分許
    ，確有行經高雄市新興區○○○路58號前，與告訴人丙○○
    所騎乘之機車發生車禍，致告訴人丙○○、乙○○因此受傷
    後，駕車逃逸之事實，業據告訴人丙○○、乙○○於警訊、
    偵查及法院審理時指訴綦詳，核與證人鍾任淇於警、偵訊證
    述情節相符，而被告亦自承其使用之上開車輛曾於前揭時間
    ，因肇事而受損等語，並有道路交通事故調查報告表1 紙、
    照片8 幀、高雄市立大同醫院診斷證明書2 紙等附卷可稽。
  (二)被告雖否認係其駕車肇事，並稱係李建耀（綽號太保）借其
    車使用而肇事云云，復舉證人李雅婷、巫思偉、詹世嘉等人
    證明是綽號「太保」之人所為。然查：
    本院依被告所陳，傳拘李建耀均未到庭，而證人李雅婷、
      詹世嘉等人於原審審理時雖證稱有「太保」這個人，然「
      太保」之真實姓名為何？是否就是李建耀？等節，證人均
      稱不知等語，自難以被告一人之供述，而認李建耀就是「
      太保」。
    被告與「太保」於91年4 月7 日本案發生時，不過認識2
      天，此業據被告於原審審理時自承不諱（見原審卷第221
      頁），關於「太保」之真實姓名、年齡、住址等，被告於
      事發當時均不知道，此亦據被告於警偵訊時供承不諱，堪
      認被告與「太保」並非熟識之朋友，既不熟識，衡情豈有
      可能輕易出借前揭自小客車與「太保」？
    被告復稱：「太保」還車時，曾說駕車與人發生車禍，惟
      表示業已和解，並交給我3,000 元作為修車費，我相信太
      保，即未再以追究云云。然被告所有之前開車輛於肇事後
      當天，為警發現停放在高雄市○○路202 號前停車格內，
      警員旋即對該車輛拍照，從照片中可看出，上揭車輛之前
      保險桿從中斷裂少了一大截，車輛右側尚有刮痕，此有照
      片2 幀附於警卷可憑，被告見其車損狀況，應可合理懷疑
      當時之撞擊力相當大，否則保險桿不會從中斷裂少了一截
      ，撞擊力既然相當大，即有可能有人員死傷及財物嚴重毀
      損之情形，惟被告竟然「信任」只認識2 天的人所說的話
      ，而未向「太保」索取和解書、報案單，並詳細詢問事實
      之經過，實與常情相悖。被告復自承其修理費用逾3,000
      （見原審卷第79頁），且依被告之車損情況，3,000 元絕
      對無法修復，被告所謂之「太保」給的修理費既不足回復
      原狀，衡情被告應會留下「太保」之聯絡方式，以利事後
      修理費不足時向之再求償之用，然被告竟不知「太保」之
      年籍，被告所言均與常理相違。綜上所述，被告所言既與
      一般經驗法則相違背，實難信為真實。
    對於「太保」借車之原因，被告於偵訊時謂：「太保」要
      載女友吃東西云云（見偵卷第35頁），於91年10月18日之
      刑事陳述狀則謂：「要去錢櫃接人，…並且告知很快回來
      」等語（見偵卷第30頁），及至原審審理時則稱：「借車
      要去中華路與六合路的錢櫃KTV 載3 、4 個女生，…當時
      借車時沒有說要用多久」（見原審卷第79頁）、「太保說
      要去接女友」（見原審卷第199 頁）云云，被告前後所述
      不符，且被告對於歸還時間之供述亦前後不一，被告所辯
      無非事後卸責之辭。
    證人巫思偉於原審審理時對於「太保」是否有向被告借車
      一節表示不知情等語。至於證人李雅婷、詹世嘉雖均證稱
      ：被告於上開時日有借車給「太保」使用等語，然證人李
      雅婷、詹世嘉僅能證明被告於凌晨3 、4 點時有將車借予
      他人，然本案發生時間為上午6 時40分，距離證人李雅婷
      、詹世嘉所謂借車時間已有3 、4 個小時，其間上開車輛
      究由何人使用？因證人李雅婷、詹世嘉證稱約4 、5 點時
      去睡覺而無法說明，自難以證人李雅婷、詹世嘉之前開證
      述，遽為對被告有利之認定。又證人李雅婷、詹世嘉、巫
      思偉等人於原審審理時，雖均證稱當時在場之人除伊3 人
      及被告外，尚有2 名不認識之人等語，依渠等所言，當時
      共有6 人在場，為何被告僅能找到不相關之3 人到庭作證
      ，對於真正關鍵之「太保」反而無法聯絡，而證人3 人亦
      稱不知「太保」之年籍，被告及證人3 人所言，實難令人
      確信真有「太保」該人。
    綜上所述，被告辯解不足採信。本案罪證明確，被告犯行均
    堪認定。
二、按汽車變換車道時，應注意讓直行車先行，並注意安全距離
    ；道路交通安全規則第98條第1 項第6 款定有明文。此為被
    告應注意之事項，且依當時情形，依其智識能力並無不能注
    意之情事，竟疏未注意，而於未保持安全距離之情形下，驟
    然由快車道駛入慢車道，致撞及告訴人丙○○騎乘之前揭輕
    機車而肇事，被告顯有過失，本件經送高雄市政府交通局車
    輛行車事故鑑定委員會鑑定結果，亦同此認定，此有該會92
    年1 月16日高市車鑑字第0920000273號鑑定意見書乙份附卷
    可參。又告訴人2 人係因本件車禍而受傷，此業據告訴人陳
    明在卷，並有高雄市立大同醫院診斷證明書2 紙附卷可稽，
    被告之過失行為與告訴人之傷害間有因果關係。
三、核被告所為係犯刑法第185 條之4 駕駛動力交通工具肇事致
    人死傷而逃逸罪、第284 條第1 項前段之過失傷害罪。被告
    以一過失行為，同時傷害告訴人2 人，為同種想像競合犯，
    應依同法第55條規定從一重處斷。被告所犯2 罪，犯意各別
    ，罪質互異，構成要件不同，為數罪，應予分論併罰。被告
    前曾於87年間，因竊盜罪，經臺灣臺北地方法院判處有期徒
    刑1 年確定，並於90年4 月4 日執行完畢，被告於5 年內再
    犯本件有期徒刑以上之罪，為累犯，應依法加重其刑。
四、原審未詳予推究，遽為被告無罪之諭知尚有未洽，檢察官上
    訴理由執此指摘原判決為有理由，自應由本院將原判決撤銷
    改判。審酌被告犯後否認犯行，屢經法院傳喚均不到庭，迄
    今尚未與告訴人和解，及告訴人所受之傷害等一切情狀，爰
    分別量處如主文所示之刑，並定其應執行刑。
五、被告經合法傳喚無正當理由不到庭，爰不待其陳述，逕為判
    決。
據上論結，應依刑事訴訟法第369 條第1 項前段、第364 條、第
371 條、第299 條第1 項前段，刑法第185 條之4 、第284 條第
1 項前段、第55條、第51條第5 款、罰金罰鍰提高標準條例第1
條前段，判決如主文。
本案經檢察官郭振昌到庭執行職務。
中　　華　　民　　國　　94　　年　　1 　　月　　26　　日
　　　　　　　　　刑事第八庭    審判長法　官  惠光霞
                                      法　官  趙文淵
                                      法　官  李淑惠
以上正本證明與原本無異。
過失傷害罪部分不得上訴
公共危險罪部分如不服本判決，應於判決送達後10日內向本院提
出上訴狀，其未敘述理由者並應於提出上訴狀後10日內向本院補
提理由書（應附繕本）。
中　　華　　民　　國　　94　　年　　1 　　月　　26　　日
                                      書記官  邱麗莉
附錄本件判決論罪科刑法條：
刑法第284 條
因過失傷害人者，處6 月以下有期徒刑、拘役或5 百元以下罰金
，致重傷者，處1 年以下有期徒刑、拘役或5 百元以下罰金。刑
法第185 條之4 駕駛動力交通工具肇事，致人死傷而逃逸者，處
6月以上5年以下有期徒刑。
